臺灣高等法院刑事判決
111年度上訴字第140號
上  訴  人  臺灣新北地方檢察署檢察官
被      告  邱緯綸


上列上訴人因被告違反洗錢防制法等案件，不服臺灣新北地方法
院110年度金訴字第474號，中華民國110年10月29日第一審判決
（起訴案號：臺灣新北地方檢察署110年度偵字第11032、17039
、27249號；移送併辦案號：110年度偵字第36917號），提起上
訴，並移送併案審理（併案案號：同署110年度偵字第14757、46
536號），本院判決如下：
    主  文
原判決撤銷。
邱緯綸幫助犯洗錢防制法第十四條第一項之一般洗錢罪，處有期
徒刑肆月，併科罰金新臺幣貳萬元，罰金如易服勞役，以新臺幣
壹仟元折算壹日。
    事  實
一、邱緯綸明知金融機構帳戶係個人理財之重要工具，為攸關個
    人財產、信用之表徵，可預見將金融帳戶之存摺、提款卡、
    密碼提供他人使用，將可能遭他人自行或轉由不詳人士使用
    供實行詐欺取財犯罪，作為詐欺被害人並指示被害人匯入款
    項之用，再將該犯罪所得提取轉出，製造金流斷點，以掩飾
    犯罪所得真正去向而逃避檢警追緝，仍基於容任該結果發生
    亦不違背其本意之幫助詐欺取財與幫助洗錢之不確定故意，
    於民國109年10月間某日，在新北市某處將其所申設之中國
    信託商業銀行帳號000000000000號帳戶（下稱本案帳戶）之
    存摺、金融卡（含密碼），交付予不詳之人，而容任他人將
    前揭帳戶作為詐騙不特定人匯款及取得贓款、掩飾犯行之人頭
    帳戶，以此方式幫助該人從事財產犯罪及掩飾犯罪所得之去
    向。嗣該不詳之人即意圖為自己不法之所有，基於詐欺取財
    之犯意，於附表所示之時間，以附表所示之方式施用詐術，
    使附表所示之被害人呂逸群、張嘉珮、洪敏芳、馮麗蓉、陳
    淑娥、葉薰懌等人陷於錯誤，而依該不詳之人之指示，匯款
    如附表所示金額至本案帳戶內。嗣呂逸群、張嘉珮、洪敏芳
    、馮麗蓉、陳淑娥、葉薰懌等人察覺有異報警，始循線查悉
    上情。
二、案經呂逸群、張嘉珮、洪敏芳、馮麗蓉、陳淑娥、葉薰懌訴
    由新北市政府警察局土城分局、蘆洲分局、臺北市政府警察
    局南港分局、桃園市政府警察局桃園分局、基隆市警察局第
    四分局報請臺灣新北地方檢察署檢察官偵查起訴及移送併辦
    。
    理  由
壹、證據能力：
    按被告以外之人於審判外之陳述，雖不符刑事訴訟法第159
    條之1至第159條之4之規定，而經當事人於審判程序同意作
    為證據，法院審酌該言詞陳述或書面陳述作成時之情況，認
    為適當者，亦得為證據。又當事人、代理人或辯護人於法院
    調查證據時，知有第159條第1項不得為證據之情形，而未於
    言詞辯論終結前聲明異議者，視為有前項之同意，同法第15
    9條之5亦有明定。查本件檢察官、被告邱緯綸（下稱被告）
    就本判決下列所引被告以外之人於審判外陳述之證據能力均
    未予爭執，且迄至言詞辯論終結，均未聲明異議，本院審酌
    該些供述證據作成時，核無違法取證或其他瑕疵，認為以之
    作為本案之證據屬適當，自有證據能力。其餘資以認定被告
    犯罪事實之非供述證據，均查無違反法定程序取得之情形，
    依刑事訴訟法第158條之4反面規定，亦具證據能力。
貳、實體方面：
一、認定犯罪事實之證據及理由：
  ㈠訊據被告對於上揭犯罪事實，於原審審理、本院準備程序時
    均坦認不諱，且證人即告訴人呂逸群、張嘉珮、洪敏芳、馮
    麗蓉、陳淑娥、葉薰懌等人於警詢中就遭詐欺過程、匯款至
    本案帳戶之情節指訴甚詳（見偵11032卷第7至8頁；偵14757
    卷第9至11頁；偵17039卷第4至6頁；偵27249卷第7至9頁；
    偵36917卷第26至28頁；偵46536卷第16至24頁），並有本案
    帳戶之存款交易明細（見偵11032卷第17至25頁）、呂逸群
    之匯款申請書（見偵14757卷第19頁）、張嘉珮與不詳人士
    間之對話紀錄（見偵27249卷第11至14頁）、張嘉珮之金融
    帳戶轉帳紀錄截圖（見偵24249卷第16至17頁）、洪敏芳與
    不詳人士間之對話紀錄（見偵17039卷第13至29頁）、馮麗
    蓉郵局帳戶彙總登摺明細（見偵11032卷第9至15頁）、馮麗
    蓉與不詳人士間之對話紀錄（見偵11032卷第10至11頁）、
    陳淑娥郵局帳戶彙總登摺明細（見偵46536卷第36頁）、葉
    薰懌之中國信託銀行存摺內頁影本（見偵36917卷第32頁）
    等在卷可稽，足認被告前揭任意性自白與事實相符，堪以採
    信。
　㈡按洗錢防制法業於105年12月28日修正公布，並於106年6月28
    日生效施行（下稱新法）。其立法目的在於防範及制止因犯
    第3條所列之特定犯罪而取得或變得之財物或財產上利益及
    其之孳息，藉由包含處置（即將特定犯罪所得直接予以移轉
    或變更）、分層化（即以迂迴層轉、化整為零之多層化包裝
    方式，掩飾或隱匿特定犯罪所得）及整合（即收受、持有或
    使用他人之特定犯罪所得，使之回流至正常金融體系，而得
    以合法利用享受）等各階段之洗錢行為，使其形式上轉換成
    為合法來源，以掩飾或切斷特定犯罪所得與犯罪之關聯性，
    而藉以逃避追訴、處罰。而金融帳戶為個人之理財工具，政
    府開放金融業申請設立後，金融機構大量增加，一般民眾皆
    可以存入最低開戶金額之方式自由申請開設金融帳戶，此外
    即無任何特殊之限制，因此一般人申請存款帳戶極為容易而
    便利，且得同時在不同金融機構申請多數存款帳戶使用，絕
    無使用他人帳戶之必要，此為一般日常生活所熟知之常識，
    故除非有特殊或違法之目的，並為藉此躲避警方追緝，一般
    正常使用之存款帳戶，並無向他人借用、承租或購買帳戶存
    簿及金融卡之必要。再詐欺集團經常利用大量取得之他人存
    款帳戶，以隱匿其財產犯罪之不法行徑，規避執法人員之查
    緝，並掩飾、確保因自己犯罪所得之財物，類此在社會上層
    出不窮之案件，亦經坊間書報雜誌、影音媒體多所報導及再
    三披露而為眾所周知之情事，是以避免此等專屬性甚高之物
    品被不明人士利用為犯罪工具，亦為一般生活所應有之認識
    。行為人提供金融帳戶提款卡及密碼供他人使用，嗣後被害
    人雖匯入款項，然此時之金流仍屬透明易查，在形式上無從
    合法化其所得來源，未造成金流斷點，尚不能達到掩飾或隱
    匿特定犯罪所得之來源、去向及所在之作用，須待款項遭提
    領後，始產生掩飾、隱匿之結果，若無參與後續之提款行為
    ，非屬洗錢防制法第2條所稱之洗錢行為，不成立同法第14
    條第1項一般洗錢罪之正犯；然如行為人主觀上認識該帳戶
    可能作為收受及提領特定犯罪所得使用，他人提領後即產生
    遮斷資金流動軌跡以逃避國家追訴、處罰之效果，仍基於幫
    助之犯意而提供，應論以幫助犯同法第14條第1項之一般洗
    錢罪（最高法院108年度台上字第3101號判決意旨參照）。
    查被告自稱：在網路上看到博弈版廣告，對方說他們的流動
    資金很大，要收本子來匯款使用，1本使用1個月是新臺幣（
    下同）3萬元，我就提供了本案帳戶給對方使用等語（見偵1
    1032號卷第33頁），顯見被告明知交付本案帳戶存摺、提款
    卡、密碼之目的是供對方得以提領匯入本案帳戶之款項，則
    本案帳戶雖為被告申辦、保管及使用，然被告卻因一時需款
    孔急、心存僥倖，配合要求將本案帳戶存摺、提款卡及密碼
    交付他人後，該帳戶之控制權即由取得者享有， 故本案帳
    戶之戶名雖仍為被告，外觀上顯示帳戶之款項係由被告取得
    ，但實際上卻由身分不詳、實際掌控本案帳戶之人取得，不
    法份子即可藉此隱身於被告名義後面恣意為之，而洗錢防制
    法第3條第2款明定詐欺取財為洗錢行為之前置犯罪，被告交
    付存摺、提款卡及密碼予他人使用，嗣經他人進行詐騙，於
    被害人匯入款項後旋即提領，以製造該詐欺金流之斷點，實
    質上將使該犯罪所得流向不明，造成隱匿之效果，自足令犯
    罪所得之實際去向經由系爭帳戶存、提之虛假交易產生混淆
    ，妨害該詐欺犯罪之偵查，自屬幫助他人洗錢犯行，且被告
    顯有掩飾特定犯罪所得去向之幫助洗錢之不確定故意，堪可
    認定；又被告為智慮成熟，具有相當社會經驗之成年人，對
    於他人取得本案帳戶之存摺、提款卡及密碼，將可能持以作
    為其他不法犯罪用途使用之情，亦有所預見，且不違背其本
    意，被告同時具有幫助他人實施詐欺之不確定故意。　
　㈢綜上所述，被告所犯幫助詐欺取財及幫助洗錢犯行之事證已
    臻明確，其犯行洵堪認定，應予依法論科。　
二、論罪：
  ㈠按刑法上之幫助犯，係對於犯罪與正犯有共同之認識，而以
    幫助之意思，對於正犯資以助力，未參與實施犯罪構成要件
    之行為者而言（最高法院88年度台上字第1270號判決意旨參
    照）。另按行為人提供金融帳戶提款卡及密碼予不認識之人
    ，非屬洗錢防制法第2條所稱之洗錢行為，不成立同法第14
    條第1項一般洗錢罪之正犯；如行為人主觀上認識該帳戶可
    能作為收受及提領特定犯罪所得使用，他人提領後即產生遮
    斷資金流動軌跡以逃避國家追訴、處罰之效果，仍基於幫助
    之犯意而提供，應論以幫助犯同法第14條第1項之一般洗錢
    罪（最高法院108年度台上大字第3101號刑事大法庭裁定意
    旨參照）；又依洗錢防制法第3條第2款規定，刑法第339條
    之詐欺罪係該法所稱特定犯罪。查：本案被告基於幫助收受
    詐欺所得及掩飾、隱匿詐欺所得之不確定故意，將本案帳戶
    之存摺、提款卡及密碼等資料，交予他人使用，使如附表所
    示被害人陷於錯誤，依指示匯款至本案帳戶內，被告主觀上
    可預見其所提供之帳戶可能作為對方犯詐欺罪而收受、取得
    特定犯罪所得使用，並因此遮斷金流而逃避追緝，是核被告
    所為，係犯刑法第30條第1項前段、第339條第1項之幫助詐
    欺取財罪（無證據證明認識幫助犯加重詐欺取財罪），及刑
    法第30條第1項前段、洗錢防制法第14條第1項之幫助洗錢罪
    。被告以單一交付系爭帳戶之幫助行為，幫助他人向附表所
    示之被害人6人詐騙，為想像競合犯，應從一重處斷；又所
    犯幫助詐欺取財罪與幫助一般洗錢罪間，亦為想像競合犯，
    應從一重以幫助一般洗錢罪處斷。
　㈡另檢察官以臺灣新北地方檢察署110年度偵字第14757、36917
    、46536號移送併辦部分（即附表編號1、5、6），與本案檢
    察官起訴之犯罪事實，有想像競合犯之裁判上一罪關係，依
    審判不可分之原則，為起訴效力所及，本院自應併予審理。
    　
　㈢被告係對正犯資以助力而實施犯罪構成要件以外之行為，為
    幫助犯，應依刑法第30條第2項規定，按正犯之刑減輕之。
    次按洗錢防制法第16條第2項規定：「犯前2條之罪，在偵查
    或審判中自白者，減輕其刑。」查被告於原審及本院審理中
    就幫助洗錢犯行已自白不諱，應依洗錢防制法第16條第2項
    規定，減輕其刑，並依法遞減之。　
三、撤銷改判之理由：
  ㈠原審經審理結果，認被告犯罪事證明確，予以論罪科刑，雖
    非無見，惟：臺灣新北地方檢察署110年度偵字第14757、36
    917、46536號移送併辦部分（即附表編號1、5、6），與被
    告業經起訴部分屬想像競合犯之裁判上一罪關係，為起訴效
    力所及，原審法院未及審酌此部分亦為起訴效力所及，而未
    予判決，稍有違誤。故檢察官上訴指摘原判決量刑不當，依
    前所述，即為有理由。而原判決既有前揭可議之處，自屬無
    可維持，應由本院撤銷改判。
  ㈡爰審酌被告貿然配合指示提供本案帳戶予他人使用，而幫助
    詐欺、洗錢，增加告訴人尋求救濟及治安機關查緝犯罪之困
    難，且因被告提供本案帳戶，使告訴人受騙匯入之款項經提
    領後，即難以追查犯罪所得去向，而得以切斷特定犯罪所得
    與犯罪行為人間之關係，致使被害人難以向施行詐術者求償
    ，助長詐欺犯罪之猖獗、危害國內金融交易秩序，所為實有
    不該；參以被告坦認犯行、但迄今未賠償告訴人之犯後態度
    ，兼衡其品行、犯罪動機、目的、手段、犯罪所生危害、高
    職肄業之智識程度、經濟狀況勉持之家庭生活狀況（見原審
    卷第109頁）等一切情狀，量處如主文第2項所示之刑，並就
    併科罰金部分，諭知易服勞役之折算標準，以示警惕。另被
    告雖自承係以3萬元代價將本案帳戶提供予他人，然於原審
    審理中自陳並未收到該筆報酬（見原審卷第100頁），且綜
    觀全卷查無證據證明被告獲得朋分之款項，既無法證明被告
    獲有犯罪所得，自無從宣告沒收追徵。
四、被告經本院合法傳喚，無正當理由不到庭，爰不待其陳述，
    為一造辯論判決。　　
據上論斷，應依刑事訴訟法第371條、第369條第1項前段、第364
條、第299條第1項前段，洗錢防制法第14條第1項、第16條第2項
，刑法第11條前段、第30條第1項前段、第2項、第339條第1項、
第55條前段、第42條第3項前段，刑法施行法第1條之1第1項，判
決如主文。
本案經檢察官陳欣湉提起公訴，檢察官周彥憑移送併辦，檢察官
陳漢章提起上訴，檢察官孟玉梅到庭執行職務。　
中　　華　　民　　國　　111 　年　　3 　　月　　29　　日
                  刑事第十五庭  審判長法　官  陳芃宇
                                      法　官  陳勇松
                                      法　官  陳俞伶
以上正本證明與原本無異。
如不服本判決，應於收受送達後20日內向本院提出上訴書狀，其
未敘述上訴之理由者並得於提起上訴後20日內向本院補提理由書
（均須按他造當事人之人數附繕本）「切勿逕送上級法院」。
                                      書記官  朱家麒
中　　華　　民　　國　　111 　年　　3 　　月　　30　　日
附錄：本案論罪科刑法條全文
洗錢防制法第14條
有第二條各款所列洗錢行為者，處7年以下有期徒刑，併科新臺
幣5百萬元以下罰金。
前項之未遂犯罰之。
前二項情形，不得科以超過其特定犯罪所定最重本刑之刑。

中華民國刑法第339條
意圖為自己或第三人不法之所有，以詐術使人將本人或第三人之
物交付者，處5年以下有期徒刑、拘役或科或併科50萬元以下罰
金。
以前項方法得財產上不法之利益或使第三人得之者，亦同。
前二項之未遂犯罰之。

附表：
編號 告訴人 施用之詐術 告訴人匯款/ 轉帳時間 (109年) 匯款/轉帳金額 (新臺幣) 1 呂逸群    於109年10月間通過通訊軟體向呂逸群佯稱：可介紹投資比特幣云云，致呂逸群陷於錯誤，依指示匯款至本案帳戶。 10月20日14:51 350,000元 2 張嘉珮       於109年10月間透過LINE、Telegram向張嘉珮佯稱：可加入投資平台「intelligent」，會協助代為操盤投資，然需先支付費用始可領取投資獲利云云，致張嘉珮陷於錯誤，依指示使用網路及操作ATM匯款、轉帳至本案帳戶。 10月20日20:44 18,000元    10月21日18:28 15,000元    10月31日16:18 31,889元 3 洪敏芳 於109年9月間透過LINE向洪敏芳佯稱：可加入投資平台「intelligent」，會協助代為操盤投資，然需先支付代操費用始可領取投資獲利云云，致洪敏芳陷於錯誤，依指示使用網路匯款至本案帳戶。 10月21日19:39 48,000元 4 馮麗蓉 於109年10月間透過通訊軟體Telegram向馮麗蓉佯稱：可加入投資平台「HEAD」（網址eightcap.ahead9.com），會協助代為操盤投資外匯，然需先支付佣金始可領取投資獲利云云，致馮麗蓉陷於錯誤，依指示操作ATM轉帳款項至本案帳戶。 10月23日22:10 20,000元 5      陳淑娥 於109年9月間透過通訊軟體向陳淑娥佯稱：可帶遭投資理財賺錢云云，致陳淑娥陷於錯誤，依指示轉帳款項至本案帳戶。 10月30日16:52 25,000元 6 葉薰懌      於109年10月間透過通訊軟體向葉薰懌佯稱：可投資虛擬貨幣獲利云云，致葉薰懌陷於錯誤，依指示轉帳款項至本案帳戶。 10月31日23:00 （併辦意旨書誤載為16:40，應予更正） 20,000元